【裁判字號】    99,聲,1149
【裁判日期】    990511
【裁判案由】    聲請具保停止羈押
【裁判全文】
臺灣臺中地方法院刑事裁定              99年度聲字第1149號
聲  請  人  甲○○
即  被  告
選任辯護人  羅豐胤律師
            林正雄律師
上列聲請人即被告因違反槍砲彈藥刀械管制條例案件 (99年度訴
字第641號)，聲請具保停止羈押，本院裁定如下：
    主  文
聲請駁回。
    理  由
一、聲請意旨略以：聲請人即被告(下稱被告)甲○○業已認罪，
    並供出槍砲來源為綽號「志遠」之友人，又被告並無前科，
    自軍職退伍，家中開設瓦斯行分裝行，有正當職業，且有三
    名未成年子女及配偶，家庭支援系統完整，僅是軍旅生涯間
    誤交損友，一時失慮而觸法，應無逃亡之虞，倘單以重罪為
    事由羈押，恐悖離羈押係不得已之最後手段及法治國刑事程
    序無罪推定之原則，故狀請准予具保停止羈押等語。
二、按被告及得為其輔佐人之人或辯護人，得隨時具保，向法院
    聲請停止羈押。刑事訴訟法第110條第1項固定有明文。惟法
    院准許具保停止羈押之聲請，其要件應以被告已無刑事訴訟
    法第101條第1項或第101條之1第1項各款之情形，或已無羈
    押之必要，或另有同法第114條各款所示之情形；倘被告猶
    符合刑事訴訟法第101條第1項或第101條之1第1項各款之情
    形，而無同法第114條各款所示不得駁回具保聲請停止羈押
    之情形，且仍有羈押之必要者，法院自不應准許具保停止羈
    押。
三、經查：
(一)本件被告甲○○因違反槍砲彈藥刀械管制條例案件，前經本
    院訊問後，認其涉犯違反槍砲彈藥刀械管制條例第7條第4項
    非法寄藏自動步槍、同條例第8條第4項非法寄藏可發射子彈
    具有殺傷力之改造手槍罪、同條例第12條第4項非法寄藏子
    彈罪等罪嫌，犯罪嫌疑重大，因其所犯屬重罪，規避審判及
    刑罰執行之可能性增加，有逃亡之虞，而有刑事訴訟法第10
    1條第1項第1款、第3款所定之情形，非予羈押，顯難進行審
    判或執行，有羈押之必要，於民國99年3月5日裁定執行羈押
    。
(二)被告雖以上情為由，聲請具保停止羈押，惟與刑事訴訟法第
    114條各款所定不得駁回聲請具保停止羈押之事由不相符合
    ，非屬法定應具保停止羈押事由。又刑事訴訟法第101條第1
    項第3款規定之法理，實係因被告所犯為死刑、無期徒刑或
    最輕本刑為五年以上有期徒刑之罪，可以預期將受重刑宣判
    ，其為規避刑罰之執行而妨礙追訴、審判程序進行之可能性
    增加，國家刑罰權有難以實現之危險，是為防免其實際發生
    ，在此維持重大之社會秩序及增進重大之公共利益之限度內
    (憲法第23條)，乃具有正當性。從而，基於憲法保障人民身
    體自由之意旨，被告犯上開重罪條款且嫌疑重大者，仍應有
    相當理由認為其有逃亡、湮滅、偽造、變造證據或勾串共犯
    或證人等之虞，法院斟酌命該被告具保、責付或限制住居等
    侵害較小之手段，均不足以確保追訴、審判或執行程序之順
    利進行，此際予以羈押，方堪稱係屬維持刑事司法權有效行
    使之最後必要手段。是被告縱然符合上揭第3款之羈押事由
    ，法官仍須就犯罪嫌疑是否重大、有無羈押必要、有無不得
    羈押之情形予以審酌，非謂一符合該款規定之羈押事由，即
    得予以羈押，業經司法院釋字第665號解釋釋明在案。上揭
    所稱「相當理由」，與同條項第1款、第2款法文內之「有事
    實足認有…之虞」(學理上解釋為「充分理由」)尚屬有間，
    其條件當較寬鬆。良以重罪常伴有逃亡、滅證之高度可能，
    係趨吉避凶、脫免刑責、不甘受罰之基本人性，倘一般正常
    之人，依其合理判斷，可認為該犯重罪嫌疑重大之人具有逃
    亡或滅證之相當或然率存在，即已該當「相當理由」之認定
    標準，不以達到充分可信或確定程度為必要。以量化為喻，
    若依客觀、正常之社會通念，認為其人已有超過百分之50之
    逃亡、滅證可能性者，當可認具有相當理由認為其有逃亡、
    滅證之虞。此與前2款至少須有百分之80以上，始足認有該
    情之虞者，自有程度之差別。再其認定，固不得憑空臆測，
    但不以絕對客觀之具體事實為限，若有某些跡象或情況作為
    基礎，即無不可(最高法院98年度臺抗字第668、703號裁定
    意旨參照)。而寄藏持有具有殺傷力槍枝之行為，對於社會
    秩序具有潛在威脅及危險，尤以本件被告寄藏之槍枝為制式
    步槍、具有殺傷力可發射子彈之改造手槍、寄藏子彈數量亦
    達88顆，持有槍彈之火力強大，其於本案為警查獲時，係攜
    帶制式步槍、制式步槍子彈40顆外出前往公共場所，對社會
    之危害非輕，且本件業經本院於99年5月11日判處被告應執
    行有期徒刑5年8月，是依其犯罪情節，自手段及目的加以審
    查，為維護社會安全秩序及人民生命安全之保障，及為保全
    將來之刑事執行能順利進行，本院認前述羈押原因仍然存在
    ，且仍有繼續羈押之必要。
(三)從而，本院認被告所犯係最輕本刑為5年以上有期徒刑之重
    罪，且有相當理由足認其有逃亡之虞，其羈押之原因及其必
    要性仍然存在，無法以命具保、責付或限制住居之輕微手段
    代替羈押。聲請意旨所陳理由，不能推認上開羈押原因已不
    存在，且不能因具保而使之消滅，故尚有羈押之必要，所請
    具保停止羈押，自難准許，應予駁回。
四、依刑事訴訟法第220條，裁定如主文。
中    華    民    國    99    年    5     月    11    日
                  刑事第十七庭審判長法  官  陳玉聰
                                    法  官  洪挺梧
                                    法  官  簡芳潔
以上正本證明與原本無異。
如不服本裁定，應於收受送達後5日內向本院提出抗告狀。（應
附繕本）
                                    書記官  呂苗澂
中    華    民    國    99    年    5     月    11    日

司法院資訊處製作；財團法人民間司法改革基金會備份。
